【裁判字號】    90,訴,139
【裁判日期】    900905
【裁判案由】    偽造文書
【裁判全文】
臺灣臺東地方法院刑事判決                            九十年度訴字第一三九號
    公  訴  人  臺灣台東地方法院檢察署檢察官
    被      告  丙○○
    選任辯護人  蕭芳芳
右列被告因偽造文書案件，經檢察官提起公訴 (九十年度偵字第五九一號)，本院判
決如左：
    主  文
丙○○無罪。
    理  由
一、公訴意旨略以：被告丙○○於八十九年九月間，在台東市○○街七十二號，因欲
    參與台灣岩灣技能訓練所八十九年度豬肉類副食品採購招標，竟持立可白在台東
    縣稅捐稽徵處八十九年八月十二日八九東稅工字第二二一四九號函影本，將函文
    中所有之「六」月塗改為「八」月，及在該處八十九年六月十二日八九東稅工字
    第二二一五○號函影本，將函文中之所有「六」月塗改為「八」月、「品冠號負
    責人乙○○君，地址：台東市○○路二三四巷四一號」塗改為「順發號負責人丁
    ○○君，地址：台東市中央市場人棟一六六號」後影印之，嗣後復持上揭變造之
    二張函文參與台灣岩灣技能訓練所八十九年度豬肉類副食品之採購招標而行使之
    ，足以生損害於台東縣稅捐稽徵處及台灣岩灣技能訓練所。因認被告涉有刑法第
    二百十六條、第二百十一條行使變造公文書之罪嫌。
二、本件公訴人認被告涉有上開犯行係以被告之自白、變造後之函文二紙及函文原稿
    影本為主要論據。訊據被告則矢口否認有上開犯行，辯稱：其事先已電詢稅捐稽
    徵處，確定「成信號」及「順發號」並無營業稅違章及欠稅紀錄，係因時間緊迫
    ，始更改函文內容等語。
三、按刑法上偽造文書罪之成立，以足生損害於公眾或他人為特別要件，所謂足生損
    害，固不以實已發生損害為必要，然亦必須有足以生損害之虞者，始足當之，若
    其僅具偽造之形式，而實質上並不足以生損害之虞者，尚難構成本罪，最高法院
    四十九年度台非字第十八號判例可資參照，最高法院八十四年台上字第二四五七
    號判決亦同此見解。
四、經查：被告丙○○雖確於公訴人所指時、地變造前開稅捐稽徵處函文並行使之，
    有遭變造之函文、變造後之函文各二紙及台灣岩灣技能訓練所開標紀錄一紙、比
    價單、投標封各三紙、退還押標金收據二紙附卷可稽，惟「成信號」自八十九年
    六月八日至八月八日止，「順發號」迄至八十九年八月八日止，均無營業稅違章
    及欠稅之情事，且「成信號」於八十九年六月八日已向稅捐稽徵處申請無營業稅
    違章及欠稅證明，有台東縣稅捐稽徵處九十年東稅工字第二八二三二號、第二九
    五六二號函在卷可參，復據證人謝林寶美及丁○○於調查站訊問時證稱：該二商
    號之負責人確為其等本人，且被告係經其等同意始自行填寫競標資料及比價單前
    往投標等語，是被告所變造函文之內容並無不實，對於稅捐稽徵之管理並無影響
    ，而參與台灣岩灣技能訓練所投標之廠商亦均符合投標資格，因此，台東縣稅捐
    稽徵處及台灣岩灣技能訓練所並未因被告之變造公文書行為而有受損害之虞，揆
    諸上開判例見解，被告之行為應不得以行使偽造公文書之罪名相繩。復查無其他
    證據證明被告有何公訴人所指犯行，不能證明被告犯罪，應諭知無罪之判決。據
    上論斷，應依刑事訴訟法第三百零一條第一項判決如主文。
本案經檢察官甲○○到庭執行職務
中    華    民    國       九十       年      九      月      五        日
                                  臺灣臺東地方法院刑事庭
                                   審判長法  官 蔡 勝 雄
                                         法  官 范 智 達
                                         法  官 袁 雪 華
右正本證明與原本無異。
如不服本判決，應於判決送達後十日內向本院提出上訴狀。（須附繕本）
「切勿逕送上級法院」
                                        書記官  林 建  成
中    華    民    國       九十       年      九      月      五        日


司法院資訊處製作；財團法人民間司法改革基金會備份。
